【裁判字號】    99,台上,5110
【裁判日期】    990812
【裁判案由】    常業詐欺
【裁判全文】
最高法院刑事判決            九十九年度台上字第五一一０號
上  訴  人  甲○○
上列上訴人因常業詐欺案件，不服台灣高等法院台南分院中華民
國九十九年四月六日第二審更審判決（九十八年度重上更(一)字第
二二九號，起訴案號：台灣台南地方法院檢察署九十三年度偵字
第二四八五、四一三一、四一五八、一０三四九、一０三五０、
一０七六九號），提起上訴，本院判決如下：
    主  文
上訴駁回。
    理  由
按刑事訴訟法第三百七十七條規定，上訴於第三審法院，非以判
決違背法令為理由，不得為之。是提起第三審上訴，應以原判決
違背法令為理由，係屬法定要件。如果上訴理由書狀並未依據卷
內訴訟資料，具體指摘原判決不適用何種法則或如何適用不當，
或所指摘原判決違法情事，顯與法律規定得為第三審上訴理由之
違法情形，不相適合時，均應認其上訴為不合法律上之程式，予
以駁回。本件原判決綜合全部卷證資料，認上訴人甲○○有如其
事實欄所載之常業詐欺犯行，已詳敘所憑之證據與認定之理由；
對於上訴人辯稱僅負責進貨銷售，未組裝電視機，所得利益僅新
台幣一千一百餘萬元云云，為不足採，亦依調查所得證據詳予指
駁、說明。因認上訴人犯行明確，而撤銷第一審之科刑判決，改
判仍依牽連犯關係，從一重論處上訴人共同常業詐欺罪刑，由形
式上觀察，無足以影響判決結果之違法情形存在。上訴意旨略以
：其所經銷之電視機產品，均與製造組裝之廠商簽訂合約書，要
求須完好新品，其對組裝映像管之品質新舊因無從得悉，至多僅
負「品管監控不嚴」之責，本案乃遭廠商聯合矇蔽所致；原判決
對於上訴人犯罪所得之認定未扣除賣場佣金、管銷費用等成本，
有違經驗法則等語。惟查：犯罪事實之認定、證據之取捨及證明
力之判斷，俱屬事實審法院之職權，苟其取捨判斷不違背經驗與
論理法則，即不能指為違法。本件原判決已詳細敘明依憑上訴人
坦承為泰瑞家電股份有限公司（下稱泰瑞公司）負責人，系爭電
視機係由共同被告朱漢和、林調清、陳榮杰、邱福惠（均經判處
罪刑確定）、林錦東（另經緩起訴處分）組裝承製，由泰瑞公司
銷售至各大賣場等供述；證人吉崇禮、洪容君、彭鴻、林淑卿
、共同被告朱漢和、林錦東、林調清、陳榮杰、邱福惠分別於警
詢、偵審之證詞，佐以卷附相關之市購電視機不符合事項原因說
明表及檢驗報告、電視機試驗報表清冊對照表、現場勘驗筆錄及
照片，暨扣案電視機等證據資料，參互勾稽判斷，於理由內逐一
論述剖明其採證認事之理由，且就摒棄上訴人否認犯罪之各辯解
，卷附合約書如何無足為上訴人有利之認定等情，於理由內詳為
論述、指駁，並敘明本於調查所得之心證，分別定其取捨而為事
實判斷之理由，所為論斷及說明，無違經驗法則與論理法則，且
屬事實審法院取捨證據職權之適法行使，尚難漫指為違法；原判
決並非以共同被告朱漢和等人之證詞為認定上訴人犯罪之唯一證
據，採為上訴人犯罪之論據，無違證據法則；又刑法上所謂「常
業」，指反覆以同種類行為為目的之社會活動之職業性犯罪而言
，至於犯罪已否有所得或所得多寡，及是否恃此犯罪為唯一之謀
生職業，均非所問，縱令兼有其他職業，仍無礙於該常業犯罪之
成立。原判決已敘明上訴人與朱漢和等多人，以中古電視機混充
新品出售之方式訛詐牟利，賴以維生之犯意及事實之表現等情稽
詳，所為論斷，難認有何違背法令之情形，至個人實際獲利若干
，無礙其有本件犯行之認定，論以常業詐欺之罪，無適用法則不
當之違法。上訴意旨，對於原判決究竟如何違背法令，非依卷內
資料為具體指摘，徒執陳詞，而為否認犯罪之事實爭辯，並對原
審採證認事之職權行使，任意爭執，難謂已符合首揭法定上訴要
件，上訴人該部分上訴不合法律上之程式，應予駁回。上訴人牽
連犯對商品為虛偽標記罪部分，原判決係依刑法第二百五十五條
第一項論處，核屬刑事訴訟法第三百七十六條第一款之案件，常
業詐欺部分之上訴既不合法，自無從就該牽連之輕罪併為實體上
審理，依刑事訴訟法第三百七十六條規定，此部分既經第二審判
決，自不得上訴於第三審法院，上訴人復提起上訴，顯非適法，
應併予駁回。
據上論結，應依刑事訴訟法第三百九十五條前段，判決如主文。
中    華    民    國  九十九  年    八    月   十二   日
                      最高法院刑事第十一庭
                          審判長法官  石  木  欽
                                法官  洪  佳  濱
                                法官  韓  金  秀
                                法官  段  景  榕
                                法官  周  煙  平
本件正本證明與原本無異
                                      書  記  官
中    華    民    國  九十九  年    八    月   十八   日
                                                      Ｅ

司法院資訊處製作；財團法人民間司法改革基金會備份。
